【裁判字號】    98,訴,2169
【裁判日期】    981030
【裁判案由】    公共危險
【裁判全文】
臺灣臺中地方法院刑事判決              98年度訴字第2169號
公  訴  人  臺灣臺中地方法院檢察署檢察官
被      告  丁○○
指定辯護人  本院公設辯護人  戊○○
上列被告因公共危險案件，經檢察官提起公訴（98年度偵字第12
598號），本院判決如下：
    主    文
丁○○放火燒燬自己所有之紙張等資源回收雜物，致生公共危險
罪，處有期徒刑伍月，如易科罰金，以新臺幣壹仟元折算壹日。
    犯罪事實
一、丁○○於民國98年5月6日上午11時40分許，酒後在其位於臺
    中縣大肚鄉○○路164巷5弄105之2號住處樓下之1樓樓梯間
    南側大門內(下稱系爭樓梯間) ，以其所撿拾之打火機1個點
    燃其所有堆放系爭樓梯間之紙張等資源回收雜物，容任雜物
    燃燒燻及樓梯間RC結構，致生公共危險，嗣經乙○○發現喝
    叱，丁○○遂跑步欲逃離該處，經警據報到場並追逐丁○○
    ，在臺中縣大肚鄉○○路○段139號前逮捕丁○○，並扣得上
    開打火機1個，及於系爭樓梯間採驗火場區燃燒物1包。
二、案經臺中縣警察局烏日分局報請臺灣臺中地方法院檢察署檢
    察官偵查起訴。
    理    由
一、本件被告丁○○及其指定辯護人對於卷內書面證據資料之證
    據能力並未有所爭執，迄於言詞辯論終結前，亦未主張有何
    刑事訴訟法第159條第1項不得為證據之情形，應認其已同意
    本件卷內之書面證據資料均得作為證據，且經本院審酌後，
    認本件卷內證據資料並無不適當之情形，應認均有證據能力
    ，合先敘明。
二、訊據被告丁○○固不否認上開系爭樓梯間堆放之紙張等資源
    回收雜物所其所有，及員警到達現場後追逐被告至上開臺中
    縣大肚鄉○○路○段139號前逮捕並扣得前揭打火機1個等事
    實，惟矢口否認有何放火之犯行，並辯稱：伊沒有放火，是
    別人放的，伊有用寶特瓶裝水滅火，打火機是伊滅火後在路
    上撿拾而得，伊並未在消防局及警詢時自白本件犯罪云云。
    經查：
(一)、本院勘驗被告於98年5月16日之警詢筆錄錄音錄影光碟結
      果：「…警察問：是否使用打火機放火？被告點頭答：對
      。沒有汽油。…警察問：你在消防局製作筆錄時稱：你於
      臺中縣大肚鄉○○村○○路164巷5弄105號一樓樓梯間縱
      火，是不是由你縱火？被告答：是由我縱火的。（舉手）
      稱：我有作的我會承認。…警察問：你在該次縱火時，是
      用何種工具？被告答：我用打火機點的，沒有其他工具。
      …警察問：你之前講打火機是在路上撿到的？被告答：對
      。…警察問：你為何要縱火？燒燬何物？被告答：我就跟
      你說，我不爽。我燒的是自己撿拾的資源回收的紙張。…
      警察問：何事不爽要縱火？被告答：我不知道，我不高興
      。…警察問：你不爽就放火燒？被告答：嗯嗯嗯。…警察
      問：有無意見補充？被告答：…我是被人刺激的。…」等
      情，核與該次警詢筆錄記載內容相符，且本院以肉眼審視
      勘驗該次警詢筆錄錄音錄影光碟的過程及內容，被告於警
      詢陳述及上開勘驗程序時所記載之內容，核與上揭錄音錄
      影光碟所呈現之犯罪嫌疑人即被告當場供述時之嘴型相符
      ，並無被告所述有錄音內容之聲音與錄音光碟所呈現之犯
      罪嫌疑人不同或不一致之情形，此亦經本院勘驗屬實在卷
      ；又證人丙○○於本院審理中具結證述：伊問丁○○與本
      案火警有何關係，其當天意識清楚並直接回答因為不爽，
      且火是他放的，伊詢問放火細節，丁○○回答稱係用打火
      機點燃其放在系爭樓梯間的廢紙等語（見本院卷頁85反）
      ，是被告空言否認其未在消防局及警詢自白於系爭樓梯間
      放火燃燒該處其所有之紙張等資源回收雜物云云，已非可
      信。
(二)、復證人乙○○於本院審理中具結證述：伊當天約11時許在
      四樓陽台抽煙，往下看時，看到丁○○走回來，手上拿著
      一瓶寶特瓶，並走到一樓門後，大約2、3分鐘後，聽到伊
      阿公的朋友叫失火，煙當時已經衝上來，即從伊的陽台的
      水龍頭引水至樓梯間澆水，澆水時，伊有從樓梯間的縫看
      到丁○○跑出去，伊即返回陽台處罵丁○○，他還回頭對
      伊笑，當時丁○○手上沒有拿東西，在丁○○進入系爭樓
      梯間再跑出去的這段期間，伊未看到有其他人進出系爭樓
      梯間等語（見本院卷頁104至106），核與被告上揭於警詢
      及消防局之供述內容亦屬相符，堪認被告於警詢及消防局
      供認其以扣案之打火機1個點燃系爭樓梯間其所有紙張等
      資源回收雜物之情，應屬真實可信。另被告於檢察官偵訊
      時供稱：伊手上拿著裝有礦泉水之寶特瓶之詞（見臺灣臺
      中地方法院檢察署98年度偵字第12598號卷頁5），惟其於
      本院訊問先係供述：伊係至對面的自治會裡面的活動中心
      提水滅火…伊手上拿的寶特瓶是空罐子，可是裡面還有一
      些別人喝過的飲料云云（見本院卷頁11反、12反) ，嗣復
      改稱：伊是以寶特瓶空瓶裝水滅火之詞(見本院卷頁58 反
      ），足見被告關於其以何方式撲滅系爭樓梯間之火勢，前
      後供述已非一致，且證人丙○○在本院審理時具結證述：
      當天伊為丁○○製作筆錄時，其並未提及有進行滅火動作
      及扣案之打火機1個係其在地上撿到等情事，他反而是非
      常坦承地說火是其放的等情(見本院卷頁86反)，再衡之倘
      被告確係至系爭樓梯間現場撲滅火勢，在常情上，其無須
      跑離現場，而嗣經警員追逐後而逮獲，是被告辯述本件系
      爭樓梯間的火是他人所放的，其係到現場滅火之詞，已難
      遽信。
(三)、此外，本件尚經臺中縣警察局烏日分局於98年6月4日以烏
      警偵字第0980019661函覆火災原因調查鑑定書，其結論認
      ：僅系爭樓梯間內擺放的資源回收物受燒，研判起火原因
      應以人為縱火引燃之可能性較大，該函文並附有臺中縣消
      防局犁份分隊火災出動觀察紀錄、臺中縣消防局談話筆錄
      、內政部消防署火災證物鑑定報告、臺中縣消防局火場勘
      查現場位置圖、現場物品配置圖、現場照相位置圖、現場
      照片等資料及送驗火場區燃燒物1包之證物1件可佐，並有
      刑案現場照片2張、刑案現場測繪圖1份及前揭打火機一個
      扣案足憑。從而，被告前揭所辯，應係卸責之詞，不足採
      信，是本件事證明確，被告前揭犯行，堪以認定。另被告
      於本件犯罪當時雖有飲酒，其酒測呼氣酒精濃度達每公升
      0.97毫克，有酒精濃度檢測單1份在卷可稽，及其於本院
      訊問時供述其曾服用過抗壓的藥物，惟已經好幾年沒有吃
      了之情(見本院卷頁12)，惟本院審酌上開(一)所述勘驗被
      告警詢筆錄音錄影光碟過程及內容，被告確於警詢時出於
      其自由意志清楚供述警詢記載之筆錄內容，故尚難認定被
      告有何欠缺前揭放火行為之認識及故意之情事，附此敘明
      。
三、核被告所為，係犯刑法第175條第2項之放火燒燬建築物以外
    之自己所有物罪。至公訴人雖認被告所為係犯刑法第173條
    第1項、第3項之放火燒燬現供人使用之建築物未遂罪嫌，然
    依卷附臺中縣消防局火場照片可知，系爭樓梯間南側之資源
    回收物有受燒情形，北側大紙箱等資源回收物、西側電表及
    牆腳下的揚水馬達等物均無燃燒或受燒之情形，且被告係燃
    燒系爭樓梯間其所有紙張等資源回收雜物，而臺中縣消防局
    在現場採驗火場區燃燒物1包之證物，經取得萃取液注入氣
    相層析質譜儀分析結果未檢出石油系促燃劑成份，亦有內政
    部消防署火災證物鑑定報告1份在卷可按，故綜此，尚難遽
    而推論被告有放火燒燬現供人居住之公寓住宅之認識，此外
    復查無其他積極證據足資證明被告確有放火燒燬住宅之故意
    ，是公訴人認被告係犯放火燒燬現供人居住公寓住宅罪，尚
    有未洽，然此部分社會基本事實同一，爰依刑事訴訟法第30
    0條之規定變更起訴法條為刑法第175條第2項之放火燒燬建
    築物以外之自己所有物罪。爰審酌被告上開於系爭樓梯間放
    火燃燒其所有紙張等資源回收雜物之行為危及公共安全甚鉅
    ，幸現場民眾及時發現撲滅火勢而未釀及災禍，暨其犯罪動
    機、手段及目的，並其犯後未能坦承犯行，未見悔意等一切
    情況，量處如主文所示之刑，並諭知易科罰金之標準，以示
    儆懲。又扣案之打火機1個，雖係被告供本件犯罪所用之物
    ，惟被告供稱係其在路上撿拾之物，且無證據證明係被告所
    有之物，另扣案之系爭樓梯間採驗火場區燃燒物1包乃係供
    本件證據使用之證物，非供本件犯罪所用之物，故爰均不予
    宣告沒收。
據上論斷，應依刑事訴訟法第299條第1項前段、第300條，刑法
第175條第2項、第41條第1項前段，判決如主文。
本案經檢察官甲○○到庭執行職務。
中    華    民    國    98    年    10    月    30    日
              刑事第三庭  審判長法  官  周瑞芬
                                法  官  陳思成
                                法  官  楊曉惠
以上正本證明與原本無異。
如不服本判決，應於收送達後十日內向本院提出上訴書狀（應敘
述具體理由並附繕本）。
上訴書狀如未敘述理由，應於上訴期間屆滿後二十日內補提理由
書於本院。
                                書記官  謝明倫
中    華    民    國    98    年    10    月    30    日
附錄論罪科刑法條
刑法第175條
放火燒燬前二條以外之他人所有物，致生公共危險者，處1年以
上7年以下有期徒刑。
放火燒燬前二條以外之自己所有物，致生公共危險者，處3年以
下有期徒刑。
失火燒燬前二條以外之物，致生公共危險者，處拘役或3百元以
下罰金。


司法院資訊處製作；財團法人民間司法改革基金會備份。
